臺灣新竹地方法院民事簡易判決
110年度竹北簡字第481號 
原      告  江孟娟  


訴訟代理人  曾彥峯律師
被      告  郭凡瑄  

訴訟代理人  王鳳儀律師
            吳孟益律師

上列當事人間請求確認本票債權不存在事件，本院於民國111年1
1月3日辯論終結，判決如下：
    主  文
原告之訴駁回。
訴訟費用由原告負擔。
    事實及理由
壹、程序部分：
    按確認法律關係之訴，非原告有即受確認判決之法律上利益
    者，不得提起之，民事訴訟法第247條第1項前段定有明文。
    所謂即受確認判決之法律上利益，係指法律關係之存否不明
    確，原告主觀上認其在法律上之地位有不安之狀態存在，且
    此種不安之狀態，能以確認判決將之除去者而言，若縱經法
    院判決確認，亦不能除去其不安之狀態者，即難認有受確認
    判決之法律上利益（最高法院52年台上字第1240號判例意旨
    參照）。經查，原告主張被告持有原告所簽發如附表所示之
    本票（下稱系爭本票），並向本院聲請本票裁定，經本院以
    109年度司票字第1561號裁定（下稱系爭本票裁定）准予強
    制執行乙節，業經本院依職權調取本院109年度司票字第156
    1號卷宗核閱無訛。是上開本票債務在未經確定判決確認其
    不存在以前，原告仍有隨時受被告聲請強制執行之危險，而
    此等危險得以確認判決除去之，從而，原告提起本件確認之
    訴，即有法律上之利益。
貳、實體部分： 
一、原告主張：
  ㈠兩造於民國97年間，為當時大華技術學院四技在職專班化工
    與材料系之同班同學，惟兩造自101年大華技術學院四技在
    職專班畢業後，未有連絡，直至107年5月間，被告以電話連
    絡原告，表示當時正在籌備成立全國客家纏花協會，主要推
    廣纏花手工藝與DIY小物之教學，亦可輔導取得新娘秘書證
    照等，而邀請原告加入協會，並擔任被告之教學助理，隨同
    被告前往大學教授通識課程或參加活動。
  ㈡原告參加被告成立之全國客家纏花協會後，除擔任被告之教
    學助理外，被告亦以原告應學習以網路銷售自身產制之纏花
    與日用品為由，建議除需架設社群網頁及設立工作室外，亦
    需與其合作，並向其購買產制纏花及DIY小物之材料，但必
    須簽發本票交付其收執供作擔保。嗣於108年2月14日，原告
    應被告之要求前往新竹縣○○鎮○○路000號房屋後，被告再向
    原告表達簽發本票之目的，並表示原告擔任其助理期間，如
    果有發生損害其權利之情形，以及原告向其購買產制纏花及
    DIY小物之材料，如未及時清償款項，均需藉由簽發本票，
    才能使其獲得保障云云，雖原告認為擔任被告教學助理期間
    ，但均遵守被告之指示行事，未有發生損害他人權利之情事
    ，且向被告購買上開材料除未有積欠款項之情形外，亦從未
    以網路銷售自身產制之工藝，但在被告強力之要求下，祇能
    一次簽立多達56張之系爭本票。
  ㈢雖被告辯稱系爭本票簽發之原因，係原告分別於107年11月15
    日及同年12月7日，先後開立合計56張、金額共計400萬元之
    系爭本票，用以清償被告自106年1月起，迄109年4月止，為
    原告代墊或貸與之款項，並以民事答辯狀三提出附表1～4及
    被證2～13為論據。惟原告從未積欠被告任何貨款，已如前述
    ；衡以被告所提附表1、2、4，及被證8、11、12、13等證據
    資料，均為其片面製作之表格及行事曆，對於其如何為原告
    代墊費用、找貨取貨，甚或借款云云，均未提出其他相關證
    據資料，上開證據應不具形式證據力；倘原告有積欠被告所
    稱之代墊款或借款，被告於原告簽發系爭本票前，應可會同
    結算原告應返還之款項若干，並由原告簽發一紙本票交付收
    執即可，遑論依被告所稱其自106年1月起，已為原告代墊及
    貸與款項迄今，竟於原告分文未償之情況下，仍然繼續代墊
    費用，並貸與原告款項，均與一般借款係建立於「有借有還
    」之常情與經驗法則不符，益見被告上開所辯，即與事實有
    違。再者，系爭本票所載發票日先後為107年11月20日、同
    年12月15日、108年1月15日及108年2月14日，除與被告所稱
    附表編號1～5、26～36等本票係於107年11月15日簽發，其餘
    本票則係於107年12月7日簽發云云之情形不相符合外，倘原
    告有如被告所指積欠貨款之情形，於簽發系爭本票時，又何
    以將發票日往後記載為同年12月15日、108年1月15日及108
    年2月14日，可見原告非有積欠被告任何款項之情事甚明。
    　
  ㈣為此提起本件訴訟，並聲明：確認被告執有鈞院109年度司票
    字第1561號民事裁定准予強制執行如附表所示之本票，對於
    原告之本票債權不存在。
二、被告則以：
　㈠107年11月15日，兩造於桃園市內壢區家樂福用餐時，原告表
    示因屢次由被告先行代墊貨款，原告又陸續向被告借款，原
    告遂主動開立較大面額之16張本票，總票面金額200萬元（
    即附表編號1至5及編號26至36之本票）；原告復於107年12
    月7日，至被告位於新竹縣○○鎮○○路000號之店內，以相同理
    由主動開立較小面額之40張本票，總票面金額200萬元（即
    附表編號6至25及37至56之本票）。本件56張本票所載之票
    面金額與發票日均為原告親自填寫後，再交付被告收執，並
    告知被告其將於本件56張本票之發票日起算2年內，清償債
    務。
　㈡又原告開立本件56張本票之原因關係為：
　1.原告委任被告替其購買如民事答辯狀三附表1（以下逕稱附
    表1）所示之工具、材料、貨品、布包、彩妝用品、保養品
    、髮品、服飾、設計名片、幫忙找人做造型、拍形象照、報
    名課程及網購，被告並於如附表1所示之時間、地點，依附
    表1所示之價格購買，費用均由被告先行墊付，原告迄今尚
    未償還，共計366萬2,294元。
　2.被告自106年9月14日起至108年10月19日止，於民事答辯狀
    三附表4（以下逕稱附表4）所示之時間，依附表4所示之理
    由向被告借錢，然迄今均未返還，金額共計87萬5,000元。
　㈢按確認本票債權不存在之訴訟，理應由原告先就其主張之原
    因關係為真正負舉證責任，然原告迄今仍未提出相關證據以
    實其說，僅空泛主張兩造間無任何債權債務關係存在，且為
    脫免應負之舉證責任而隨被告答辯更改原告主張；實則被告
    為原告代墊款項部分，相關之購買時間、借款日期、品項種
    類、數量多寡、費用為何，及原告是否已將貨品取走，均詳
    細記載於被告提出之附表1，原告向被告借款則記載於被告
    提出之附表4，且附表1、4均有相關證據可佐，原告尚未償
    還被告代墊費用及未返還借款之金額總計453萬7,294元，已
    逾本件56張本票之總票面金額400萬元，被告自得主張本件5
    6張本票之權利，原告起訴請求確認系爭本票借款債權不存
    在，自無理由。
　㈢爰答辯聲明：原告之訴駁回。　　
三、兩造不爭執之事項：
  ㈠兩造於97年間，為大華技術學院四技在職專班化工與材料系
    同班同學，於101 年6 月畢業。
  ㈡被告為全球客家纏花世界總會（全國客家纏花協會）發起人
    ，該協會主要保存、推廣客家纏花手工藝。
  ㈢被告自104 年12月8 日曾以「九品纏藝術館」為營業人名稱
    ，設立稅籍，於107 年10月18日以上開名稱為營業登記，獨
    資經營，並於110 年7 月8 日變更登記增加營業項目，營業
    項目包括「美容美髮服務業」、化妝品零售業」及「手工藝
    教學」、「經營網路購物」等。
  ㈣原告於107 年11月2 日設立登記「㛢夢工作室」，於110 年5 
    月17日歇業。營業項目包含「衣著、鞋、帽、傘、服飾品零
    售業」、「日常用品零售業」、「五金零售業」、「化妝品
    零售業」、「文教育樂用品零售業」、「其他綜合零售業」
    等。
  ㈤起訴狀附表所示本票（下稱系爭本票）為原告本人所簽發，
    其上文字、數字均為原告本人所書寫，指印亦為原告本人捺
    印後交付予被告，此後被告持前開本票向本院聲請准許強制
    執行，經本院以109年度司票字第1561號民事裁定強制執行
    。
四、本件之爭點：
    原告請求確認系爭本票債權不存在，有無理由？ 　　　　
五、本院之判斷：
　㈠按票據乃文義證券及無因證券，票據上之權利義務悉依票上
    所載文義定之，與其基礎之原因關係各自獨立，票據上權利
    之行使不以其原因關係存在為前提。執票人行使票據上權利
    ，就其基礎之原因關係確係有效存在不負舉證責任。倘票據
    債務人以自己與執票人間所存抗辯事由對抗執票人，依票據
    法第13條規定觀之，固非法所不許，惟應先由票據債務人就
    該抗辯事由負主張及舉證之責。必待票據基礎之原因關係確
    立後，法院始就此項原因關係進行實體審理時，當事人就該
    原因關係之成立及消滅等事項有所爭執，方適用各該法律關
    係之舉證責任分配原則（最高法院108 年度台上第818 號判
    決意旨參照）。易言之，就票據之原因關係，如兩造所陳不
    一致，則應由票據債務人就票據原因關係之確定，負舉證責
    任，如票據債務人不能證明所主張之原因關係確為所爭票據
    之原因關係，則可逕予否定票據債務人原因關係之抗辯，無
    須進一步審認票據債務人所陳原因關係存在與否。即如票據
    債務人主張票據原因關係為賭債，經執票人否認後，票據債
    務人應就以賭債為原因關係之抗辯負舉證責任，縱執票人否
    認票據原因關為賭債，另主張票據原因關係為借貸，此純屬
    附理由之否認，仍毋庸就借貸之票據原因關係負舉證責任（
    臺灣高等法院93年度重上字第24號民事判決參照）。經查，
    系爭本票為原告所簽發並交付予被告，兩造為系爭本票之直
    接前、後手，為兩造所不爭執。然原告主張系爭本票之原因
    關係為擔保原告擔任被告助理期間所生損害賠償債務及原告
    向被告購買產制纏花及DIY小物之材料所需支付之貨款，被
    告則辯稱原告簽發系爭本票之原因係基於兩造間之代墊款及
    借款，顯見兩造對於系爭本票基礎原因關係有所爭執，揆諸
    前揭之說明，自應由原告就其所述前開簽立系爭本票之原因
    事實，負舉證責任。
　㈡查原告就上述待證事實，固據提出入會收據、會員募集資訊
    、入會申請注意事項及活動照片等件為證，惟此部分書證充
    其量僅能證明原告確為全國客家纏花協會之會員且曾陪同被
    告參加各項活動，尚不足以證明系爭本票之原因關係係為擔
    保兩造間之損害賠償債務及貨款債務；抑且，原告就兩造間
    如何發生損害賠償債務之情形全無任何具體之陳述，原告歷
    次書狀亦均否認被告有為其代墊貨款或購買物品之情事，則
    原告何以在兩造權利義務不明之情況下，竟簽發56紙、票面
    金額高達400萬元之系爭本票交予被告收執以作為債務之擔
    保，實與常情有違，原告亦未提出其他證據確立其所述之原
    因關係為真，則原告主張簽發系爭本票之原因關係為擔保兩
    造間之損害賠償債務及貨款債務，即乏依據，尚難採信。
　㈢至於原告雖陳稱係因被告向其偽稱如欲加入其負責之全國客
    家纏花協會擔任教學助理及學習如何以網路銷售自身產制之
    工藝與日用品，必須簽發本票供作擔保，致原告陷於錯誤，
    始會於108年2月14日簽發系爭本票交予被告收執乙節，惟按
    當事人主張有利於己之事實者，就其事實有舉證之責任，民
    事訴訟法第277 條前段定有明文。原告雖主張上情，惟原告
    就此節並未提出任何客觀證據足以證明被告曾告以前開言詞
    ，亦未提出相關書證證明兩造間就原告擔任教學助理期間所
    應負之注意義務或以網路銷售商品有何特別約定，則原告空
    言主張被告告以前揭言詞致其陷於錯誤而簽發系爭本票，揆
    諸前揭規定暨說明，實難認原告就此部分之待證事實已善盡
    舉證之責，本院自無從就原告上開主張為有利於原告之認定
    。
  ㈣綜上所述，系爭本票為原告所簽發，兩造為直接前後手，原
    告起訴主張系爭本票所載之債權之不存在，惟因原告未能確
    立系爭本票之原因關係為何，復未能舉證證明其係受被告以
    不實之言詞欺騙而簽立系爭本票，故有關原告主張之原因關
    係抗辯，本院均無從進行審理。是原告訴請確認系爭本票債
    權不存在，為無理由，應予駁回。
四、本件事證已臻明確，兩造其餘攻擊防禦方法，於本判決結果
    不生影響，爰不一一論述，附此敘明。
五、訴訟費用負擔之依據：民事訴訟法第78條。
中　　華　　民　　國　　111 　年　　12　　月　　7 　　日
                  竹北簡易庭  法  官  張詠晶
以上正本係照原本作成。
如對本判決上訴，須於判決送達後 20 日內向本院提出上訴狀。
如委任律師提起上訴者，應一併繳納上訴審裁判費。　　　　　
中　　華　　民　　國　　111 　年　　12　　月　　7 　　日
                              書記官  陳佩瑩

附表：                                                                                       110年度竹北簡字第481號         編號 發   票   日 （民國） 票  面  金  額 （新臺幣） 得為強制執行金額 （新臺幣） 到  期  日 利  息  起  算  日 （至清償日止） 本  票  號  碼 年利率（%） 備 考 001 107年11月20日 200,000元 200,000元  未載 107年11月20日 WG0000000 6  002 107年11月20日 200,000元 200,000元  未載 107年11月20日 WG0000000 6  003 107年11月20日 200,000元 200,000元  未載 107年11月20日 WG0000000 6  004 107年11月20日 200,000元 200,000元  未載 107年11月20日 WG0000000 6  005 107年11月20日 200,000元 200,000元  未載 107年11月20日 WG0000000 6  006 107年12月15日 100,000元 100,000元  未載 107年12月15日 WG0000000 6  007 107年12月15日 100,000元 100,000元  未載 107年12月15日 WG0000000 6  008 107年12月15日 100,000元 100,000元  未載 107年12月15日 WG0000000 6  009 107年12月15日 100,000元 100,000元  未載 107年12月15日 WG0000000 6  010 107年12月15日 100,000元 100,000元  未載 107年12月15日 WG0000000 6  011 107年12月15日 50,000元 50,000元  未載 107年12月15日 WG0000000 6  012 107年12月15日 50,000元 50,000元  未載 107年12月15日 WG0000000 6  013 107年12月15日 50,000元 50,000元  未載 107年12月15日 WG0000000 6  014 107年12月15日 50,000元 50,000元  未載 107年12月15日 WG0000000 6  015 107年12月15日 50,000元 50,000元  未載 107年12月15日 WG0000000 6  016 107年12月15日 30,000元 30,000元  未載 107年12月15日 WG0000000 6  017 107年12月15日 30,000元 30,000元  未載 107年12月15日 WG0000000 6  018 107年12月15日 30,000元 30,000元  未載 107年12月15日 WG0000000 6  019 107年12月15日 30,000元 30,000元  未載 107年12月15日 WG0000000 6  020 107年12月15日 30,000元 30,000元  未載 107年12月15日 WG0000000 6  021 107年12月15日 20,000元 20,000元  未載 107年12月15日 WG0000000 6  022 107年12月15日 20,000元 20,000元  未載 107年12月15日 WG0000000 6  023 107年12月15日 20,000元 20,000元  未載 107年12月15日 WG0000000 6  024 107年12月15日 20,000元 20,000元  未載 107年12月15日 WG0000000 6  025 107年12月15日 20,000元 20,000元  未載 107年12月15日 WG0000000 6  026 108年1月15日 200,000元 200,000元  未載 108年1月15日 WG0000000 6  027 108年1月15日 100,000元 100,000元  未載 108年1月15日 WG0000000 6  028 108年1月15日 100,000元 100,000元  未載 108年1月15日 WG0000000 6  029 108年1月15日 100,000元 100,000元  未載 108年1月15日 WG0000000 6  030 108年1月15日 100,000元 100,000元  未載 108年1月15日 WG0000000 6  031 108年1月15日 100,000元 100,000元  未載 108年1月15日 WG0000000 6  032 108年1月15日 100,000元 100,000元  未載 108年1月15日 WG0000000 6  033 108年1月15日 50,000元 50,000元  未載 108年1月15日 WG0000000 6  034 108年1月15日 50,000元 50,000元  未載 108年1月15日 WG0000000 6  035 108年1月15日 50,000元 50,000元  未載 108年1月15日 WG0000000 6  036 108年1月15日 50,000元 50,000元  未載 108年1月15日 WG0000000 6  037 108年2月14日 100,000元 100,000元  未載 108年2月14日 WG0000000 6  038 108年2月14日 100,000元 100,000元  未載 108年2月14日 WG0000000 6  039 108年2月14日 100,000元 100,000元  未載 108年2月14日 WG0000000 6  040 108年2月14日 100,000元 100,000元  未載 108年2月14日 WG0000000 6  041 108年2月14日 100,000元 100,000元  未載 108年2月14日 WG0000000 6  042 108年2月14日 50,000元 50,000元  未載 108年2月14日 WG0000000 6  043 108年2月14日 50,000元 50,000元  未載 108年2月14日 WG0000000 6  044 108年2月14日 50,000元 50,000元  未載 108年2月14日 WG0000000 6  045 108年2月14日 50,000元 50,000元  未載 108年2月14日 WG0000000 6  046 108年2月14日 50,000元 50,000元  未載 108年2月14日 WG0000000 6  047 108年2月14日 30,000元 30,000元  未載 108年2月14日 WG0000000 6  048 108年2月14日 30,000元 30,000元  未載 108年2月14日 WG0000000 6  049 108年2月14日 30,000元 30,000元  未載 108年2月14日 WG0000000 6  050 108年2月14日 30,000元 30,000元  未載 108年2月14日 WG0000000 6  051 108年2月14日 30,000元 30,000元  未載 108年2月14日 WG0000000 6  052 108年2月14日 20,000元 20,000元  未載 108年2月14日 WG0000000 6  053 108年2月14日 20,000元 20,000元  未載 108年2月14日 WG0000000 6  054 108年2月14日 20,000元 20,000元  未載 108年2月14日 WG0000000 6  055 108年2月14日 20,000元 20,000元  未載 108年2月14日 WG0000000 6  056 108年2月14日 20,000元 20,000元  未載 108年2月14日 WG0000000 6